【裁判字號】    95,上訴,568
【裁判日期】    950606
【裁判案由】    強盜等
【裁判全文】
臺灣高等法院高雄分院刑事判決         95年度上訴字第568號
上  訴  人
即  被  告  丁○○
                    （現於台灣高雄看守所附設勒戒處所觀察
指定辯護人  本院公設辯護人  甲○○
上列上訴人因強盜等案件，不服臺灣高雄地方法院94年度訴字第
4325號中華民國95年2 月23日第一審判決（起訴案號：臺灣高雄
地方法院檢察署94年度偵字第25513 號），提起上訴，本院判決
如下：
    主  文
原判決撤銷。
丁○○連續意圖為自己不法之所有，而搶奪他人之動產，累犯，
處有期徒刑貳年陸月。
    事  實
一、丁○○基於意圖為自己不法所有之概括犯意，連續於下列時
    間、地點搶奪他人財物：
  (一)於民國94年08月26日17時40分許，丁○○騎乘車牌號碼CL9
    －877 號重機車，行經高雄縣大寮鄉○○村○○路○段107
    巷89號前，見乙○○○獨自騎乘機車行駛在前，乃趁乙○○○不及防備之際，徒手搶奪乙○○○所有置於機車前置物箱
    內之裝有新台幣（下同）約23,000元、國民身分證、健保卡
    、汽機車駕駛執照各1 張等物之皮包1 個，得手後，往高雄
    縣大寮鄉○○路逃逸。
  (二)復於同年9 月13日17時許，丁○○騎乘上開機車（車牌號碼
    以口罩蒙住），途經高雄縣大寮鄉○○路154 －50號前之產
    業道路上，見丙○○騎乘機車行駛在前（機車上載有1 名約
    3 歲之幼童），丁○○乃騎車靠近丙○○，伸手搶奪丙○○
    頸部上之金項鍊1 條（價值約2 萬元）；丙○○驚覺後雖欲
    逃離，並以手拍打丁○○，卻因其載有幼童且有孕在身，不
    敢騎快，致其所掛金項鍊仍為丁○○搶走。丁○○並於搶奪
    丙○○之金項鍊過程中，抓傷丙○○之頸部（傷害部分，業
    據丙○○於臺灣高雄地方法院審理中撤回告訴）。丁○○得
    手後，隨即騎車加速沿產業道路往光明路方向逃逸，並於同
    月17日左右，在高雄縣大寮鄉○○○路「包公廟」後方產業
    道路，將上開金項鍊以5,000 元之代價賣與綽號「志成」之
    不詳姓名年籍成年男子，並將所換取之金錢花用完畢。嗣於
    同年11月4 日13時許，為警持檢察官核發之拘票，在高雄市
    小港區○○街88號，執行拘提到案，循線查悉上情。
二、案經丙○○訴由高雄縣政府警察局移送高雄地方法院檢察署
    檢察官偵查起訴。
    理  由
一、上訴人即被告丁○○雖在本院準備程序中就其搶奪被害人乙○○○財物撤回上訴，惟因此部分與其搶奪丙○○財物部分
    ，具有連續犯之裁判上一罪關係，依刑事訴訟法第348 條規
    定，其對於搶奪丙○○既已合法提起上訴，其效力自應及於
    搶奪乙○○○財物部分，故其上訴之撤回不生效力，本院就
    此部分，仍得審理，
二、上訴人即被告丁○○在本院審理中承認有搶奪被害人乙○○○及丙○○之財物行為，惟辯稱：我搶奪乙○○○之皮包後
    ，不知皮包內有暗袋，所以只拿其中3 百多元云云。
  (一)被害人乙○○○於警詢所為之審判外陳述，因檢察官、辯護
    人及被告均未於言詞辯論終結前，對該證據內容異議，本院
    審酌其係被害人，於警詢中應無受不當取供情形，故認為適
    當，依刑事訴訟法第159 條之5 第1 項、第2 項規定，得為
    證據。又被害人丙○○於偵查中在檢察官前所為陳述，已經
    依法具結，並無顯不可信之情況，復於審理中經被告行使對
    質詰問權，則其在偵查中所為陳述，依刑事訴訟法第159 條
    之1 第2 項規定，得為證據。
  (二)被告搶奪乙○○○財物之事實，核與證人即被害人乙○○○
    於警詢證述情節相符，被告此部分自白與事實相符，其犯行
    可以認定。又被告雖於審理時表示搶奪乙○○○之皮包後，
    不知皮包內有暗袋，所以只拿其中3 百多元等語，惟此對其
    搶奪行為之成立並無影響，附此敘明。
  (三)被告搶奪丙○○財物之行為，亦經證人即被害人丙○○於偵
    查及原審審理時證述明確。被告此部分自白與事實相符，其
    犯行可以認定。至證人丙○○雖陳述於被告搶奪其金項鍊時
    ，曾以手拍打被告以阻止被告搶奪財物，惟仍遭被告搶走，
    公訴人因而認被告係強盜丙○○之財物，犯刑法第328 條之
    1 項之強盜罪。惟刑法之搶奪罪，其為奪取他人所有物雖與
    強盜罪並無分別，但搶奪行為係指乘人不及抗拒而為奪取而
    言，而強盜則係施用強暴或脅迫等手段，至使被害人不能抗
    拒而取他人之物，或使其交付。本件依證人丙○○所述其被
    搶奪過程中，其雖有反抗，但仍遭被告將其項鍊搶走，惟依
    其所述該搶奪過程，被告除該搶奪行為外，並無其他實施強
    暴或脅迫行為（見偵查卷第39頁、一審卷第60至62頁），被
    害人丙○○亦無不能抗拒情事，從而被告此部分行為，自難
    與強盜之構成要件相符。
  (四)綜上所述，本件事證明確，被告搶奪之犯行，可以認定，應
    予依法論科。
二、核被告丁○○所為係犯刑法第325 條第1 項之搶奪罪、公訴
    人認其搶奪被害人丙○○金項鍊部分，係犯刑法第328 條第
    1 項之強盜罪，尚有未洽，惟其起訴之社會基本事實相同，
    本院自得變更起訴法條予以審理。其先後2 次搶奪犯行，時
    間接近，所犯係構成要件相同之罪名，顯係基於概括犯意為
    之，應依刑法第56條規定論以一罪，並加重其刑。又被告前
    因違反毒品危害防制條例案件，經臺灣高雄地方法院於89年
    4 月17日，以88年度訴字第1815號判決判處有期徒刑4 年6
    月確定，於92年4 月18日縮短刑期假釋出監，於93年4 月19
    日執行完畢，有台灣高雄地方法院檢察署刑案資料查註紀錄
    表及台灣高等法院被告前案紀錄表可按，其於有期徒刑執行
    完畢後5 年以內再犯有期徒刑以上之本罪，為累犯，應依刑
    法第47條規定加重其刑，並遞加重之。又移送併辦部分（95
    年度偵字第217 號），與本件起訴部分為事實上同一案件，
    附此敘明。
三、原審以被告罪證明確而為論罪科刑，固非無見，惟就其搶奪
    被害人丙○○金項鍊部分，認係犯刑法第328 條第1 項之強
    盜罪，尚有未洽，被告上訴意旨指摘此部分係不當，為有理
    由，應由本院將原判決撤銷改判。爰審酌被告正值青壯，不
    思以己力奮力謀生，反恃強行搶獨行婦女，且對騎車載有幼
    童而已經懷孕之婦女，仍搶奪其身上財物，足見其惡性重大
    ，及其犯後坦承犯行，且於原審審理時當庭向被害人丙○○
    道歉，尚有悔意等一切情狀，量處如主文第2 項所示之刑，
    以資懲儆。
四、不另為不受理部分：
    公訴意旨另以：被告於搶奪被害人丙○○財物過程中，致被
    害人丙○○受有右肩抓傷之傷害，因認被告涉犯刑法第277
    條第1 項之傷害罪嫌。按告訴乃論之罪，告訴人於第一審辯
    論終結前，得撤回其告訴；又告訴經撤回者，法院應諭知不
    受理之判決，刑事訴訟法第238 條第1 項，及第303 條第3
    款定有明文。而本件傷害案件，經檢察官提起公訴，認被告
    係犯刑法第277 條第1 項之傷害罪，依同法第287 條前段之
    規定，須告訴乃論。茲據告訴人於原審審理中，當庭撤回其
    告訴（見一審卷第64頁），揆諸前揭法條，本應為不受理之
    諭知。惟公訴意旨既認此部分與前開搶奪罪論罪科刑部分為
    牽連犯，屬裁判上一罪關係，爰不另為不受理之諭知，附此
    敘明。
據上論結，應依刑事訴訟法第369 條第1 項前段、第364 條、第
299 條第1 項前段、第300 條，刑法第56條、第325 條第1 項、
第47條，判決如主文。
本案經檢察官陳建年到庭執行職務。
中    華    民    國    95    年    6     月    6     日
                  刑事第三庭    審判長法  官  周賢銳
                                      法  官  謝宏宗
                                      法  官  黃仁松
以上正本證明與原本無異。
如不服本判決應於收受本判決後10日內向本院提出上訴書狀，其
未敘述上訴理由者，並得於提起上訴後10日內向本院補提理由書
狀（均須按他造當事人之人數附繕本）「切勿逕送上級法院」。
                                      書記官  馬蕙梅
中    華    民    國    95    年    6     月   13    日
附錄本件判決論罪科刑法條：
中華民國刑法第325條第1 項：
意圖為自己或第三人不法之所有，而搶奪他人之動產者，處6 月
以上5 年以下有期徒刑。


司法院資訊處製作；財團法人民間司法改革基金會備份。
